臺灣臺中地方法院刑事判決
111年度易字第1554號
公  訴  人  臺灣臺中地方檢察署檢察官
被      告  林裕發


上列被告因詐欺案件，經檢察官提起公訴（111年度偵字第22323
號），因被告於本院準備程序進行中，就被訴事實為有罪之陳述
，本院合議庭裁定由受命法官獨任進行簡式審判程序，判決如下
：
    主    文
林裕發犯詐欺取財罪，處有期徒刑壹年。緩刑伍年，並應依附件
所示本院調解程序筆錄內容所載履行調解成立內容一之事項。未
扣案之犯罪所得新臺幣貳佰肆拾柒萬貳仟元沒收，於全部或一部
不能沒收或不宜執行沒收時，追徵其價額。
    犯罪事實
一、林裕發因裝設、維護淨水器而結識林文乾，明知其本身無還
    款之能力，竟意圖為自己不法所有，基於詐欺取財之接續犯
    意，先後向林文乾佯稱經營淨水器買賣急需資金、毀損客戶
    之淨水設備需賠償、南部友人酒駕案件急需現金交保及贖車
    、友人住院，他日必當還款云云，致林文乾陷於錯誤，而於
    附表一至四所示之時間，自附表一至四所示林文乾名下之臺
    中市大里區農會、郵局、臺灣銀行帳戶提現、轉帳如附表一
    至四所示之金額後，貸與林裕發。嗣林裕發未如期還款，而
    林文乾亦查悉其借款原因均屬虛構，始悉受騙。
二、案經林文乾訴由臺中市政府警察局霧峰分局報告臺灣臺中地
    方檢察署檢察官偵查起訴。
    理    由
一、本案被告林裕發所犯，並非死刑、無期徒刑、最輕本刑為3
    年以上有期徒刑之罪，或高等法院管轄第一審之案件，其於
    本院準備程序中，就前揭被訴事實為有罪之陳述，經受命法
    官告以簡式審判程序之旨，並聽取被告及公訴人之意見後，
    本院認為適宜進行簡式審判程序，依刑事訴訟法第273條之1
    第1項、第284條之1規定，經合議庭評議後，裁定本案由受
    命法官獨任進行簡式審判程序，是本案之證據調查，依刑事
    訴訟法第273條之2規定，不受同法第159條第1項、第161條
    之2、第161條之3、第163條之1及第164條至第170條規定之
    限制，合先敘明。
二、證據名稱：
　㈠被告於警詢、偵查、本院準備程序及審理時之自白。
　㈡證人即告訴人林文乾於警詢、偵查、本院準備程序及審理時
    之陳述。
　㈢如附表一至四所示告訴人之帳戶基本資料、交易明細、存摺
    內頁影本、告訴人提供與被告之對話譯文及對話錄音光碟、
    LINE訊息擷圖及翻拍照片。
三、論罪科刑：
　㈠核被告所為，係犯刑法第339條第1項之詐欺取財罪。
　㈡按數行為於同時同地或密切接近之時地實施，侵害同一之法
    益，各行為之獨立性極為薄弱，依一般社會健全觀念，在時
    間差距上，難以強行分開，在刑法評價上，以視為數個舉動
    之接續施行，合為包括之一行為予以評價，較為合理，則屬
    接續犯，而為包括之一罪（最高法院86年台上字第3295號裁
    判意旨參照）。被告於附表一至四所示時間先後以前開虛構
    事由向告訴人借款得手，應係基於單一之詐欺取財犯意，於
    密接時間內以相同手法，侵害同一告訴人之財產法益，各行
    為間獨立性極為薄弱，參以上開說明，應論以接續一罪。　
　㈢爰審酌被告正值壯年，竟不思正途賺取財物，而對告訴人施
    以詐術詐取錢財，顯然欠缺尊重他人財產法益之觀念，所為
    應予非難；惟念被告犯後坦承犯行，且已償還新臺幣(下同)
    15萬5000元，並與告訴人達成調解，約定分期給付，為被告
    、告訴人於本院準備程序時陳述明確（見本院卷第59頁），
    並有本院調解程序筆錄、被告與告訴人之LINE對話擷圖、轉
    帳明細附卷可參（見本院卷第47至48頁，偵卷第75至86頁）
    ，被告犯罪所生之危害已獲減輕；再參告訴人之意見，有告
    訴人意見表附卷可稽（見本院卷第53頁）；及斟酌被告犯罪
    動機、目的、手段、告訴人受騙金額，暨被告於本院審理時
    自陳之教育程度、職業、家庭經濟及生活狀況（見本院卷第
    70至71頁）等一切情狀，量處如主文所示之刑。
　㈣查被告前因懲治盜匪條例案件，經臺灣高等法院臺中分院90
    年度上訴字第1571號判處有期徒刑9年、2年6月，應執行有
    期徒刑11年，提起上訴後，經最高法院91年度台上字第3715
    號判決上訴駁回確定，於101年10月9日因縮短刑期假釋出監
    付保護管束，於104年2月25日保護管束期滿未經撤銷假釋，
    視已執行完畢後，於5年以內未曾因故意犯罪受有期徒刑以
    上刑之宣告等情，有其臺灣高等法院被告前案紀錄表在卷可
    參，茲念被告因一時失慮，致罹刑章，事後終能坦認犯行，
    且已償還15萬5000元，復與告訴人達成調解，約定分期給付
    ，為被告、告訴人於本院準備程序時陳述明確（見本院卷第
    59頁），並有本院調解程序筆錄、被告與告訴人之LINE對話
    擷圖、轉帳明細附卷可參（見本院卷第47至48頁，偵卷第75
    至86頁），又參以告訴人同意本案以前揭調解程序筆錄調解
    成立內容一之事項為緩刑負擔，宣告緩刑，有本院調解程序
    筆錄、告訴人意見表附卷為憑（見本院卷第47至48頁、第53
    頁），堪認被告顯具悔意，經此偵審程序之教訓後，應能知
    所警惕，信無再犯之虞，綜上，本院因認其所受宣告之刑以
    暫不執行為適當，爰依刑法第74條第1項第2款之規定，併予
    宣告緩刑5年，以勵自新。另為督促被告確實履行上揭調解
    程序筆錄之內容，認應依刑法第74條第2項第3款規定，命被
    告應依如附件所示本院調解程序筆錄內容所載調解成立內容
    一之事項予以履行。倘被告於緩刑期間更犯他罪，或未遵期
    履行緩刑之負擔情節重大，依法得撤銷緩刑，並執行原宣告
    之刑，附此敘明。
四、沒收部分：
　　按犯罪所得，屬於犯罪行為人者，沒收之；前開沒收，於全
    部或一部不能沒收或不宜執行沒收時，追徵其價額；犯罪所
    得已實際合法發還被害人者，不予宣告沒收或追徵，刑法第
    38條之1第1項前段、第3項、第5項定有明文。查被告本案詐
    欺取財得款262萬7000元(即附表一至四所示金額之加總金額
    )，均為其犯罪所得，被告、告訴人於本院準備程序時均陳
    述被告已償還15萬5000元(見本院卷第59頁)，並有被告與告
    訴人之LINE對話擷圖、轉帳明細附卷足查（見偵卷第75至86
    頁），是扣除被告已償還之15萬5000元，被告尚有247萬200
    0元之犯罪所得，自應依刑法第38條之1第1項前段、第3項規
    定諭知沒收，並於全部或一部不能沒收或不宜執行沒收時，
    追徵其價額。又日後檢察官執行時，被告如業依上揭調解內
    容將前揭犯罪所得之全部或一部返還告訴人，檢察官自無庸
    就已實際合法返還被害人之部分執行沒收，併予說明。
據上論斷，應依刑事訴訟法第273條之1第1項、第299條第1項前
段，刑法第339條第1項、第74條第1項第2款、第2項第3款、第38
條之1第1項前段、第3項，刑法施行法第1條之1第1項，判決如主
文。
本案經檢察官黃永福提起公訴，檢察官郭姿吟到庭執行職務。
中　　華　　民　　國　　111 　年　　10　　月　　13 　日
                  刑事第九庭    法  官  張意鈞
以上正本證明與原本無異。
如不服本判決應於收受判決後20日內向本院提出上訴書狀，並應
敘述具體理由；其未敘述上訴理由者，應於上訴期間屆滿後20日
內向本院補提理由書（均須按他造當事人之人數附繕本）「切勿
逕送上級法院」。
告訴人或被害人如不服判決，應備理由具狀向檢察官請求上訴，
上訴期間之計算，以檢察官收受判決正本之日起算。
                                書記官  黃南穎
中　　華　　民　　國　　111 　年　　10　　月　　13　　日
附錄本案論罪科刑法條全文：
中華民國刑法第339條
（普通詐欺罪）
意圖為自己或第三人不法之所有，以詐術使人將本人或第三人之
物交付者，處5年以下有期徒刑、拘役或科或併科50萬元以下罰
金。
以前項方法得財產上不法之利益或使第三人得之者，亦同。
前二項之未遂犯罰之。

附件：本院調解程序筆錄(見本院卷第47至48頁)。　　　
附表一：
借出帳戶：臺中市大里區農會
編號 日期 金額 1 110.1.5 4萬元 2 110.1.8 4萬元 3 110.1.11 8萬元 4 110.1.15 1萬元 5 110.1.19 1萬元 6 110.1.25 5萬元 7 110.1.28 4萬元 8 110.2.9 6萬元 9 110.2.10 5萬元 10 110.3.9 2萬元 11 110.3.16 1萬元 12 110.3.22 4千元 13 110.4.2 2萬元 14 110.4.20 1萬元 15 110.4.27 5千元 16 110.5.3 2萬元 17 110.5.5 1萬元 18 110.5.7 5千元 19 110.6.15 1萬元 20 110.6.21 1萬元 21 110.6.28 1萬元 22 110.7.12 2萬元 23 110.7.17 1萬元 24 110.8.2 2萬元 25 110.8.4 1萬元 26 110.8.6 5千元 27 110.9.3 3萬元 28 110.10.5 1萬元 29 110.10.13 1萬5千元 30 110.10.14 5千元 31 110.11.1 1萬元 32 110.12.1 3萬元 33 111.1.2 5千元 34 111.1.3 3萬元 35 111.1.5 3千元 36 111.1.7 2千元 37 111.1.11 1千元 
附表二：
借出帳戶：中華郵政
編號 日期 金額 1 110.2.16 2萬元 2 110.2.18 1萬元 3 110.2.19 6萬元 4 110.2.24 9千元 
附表三：
借出帳戶：臺灣銀行(帳號未四碼：2202)
編號 日期 金額 1 110.1.15 6萬元 2 110.1.29 10萬元 3 110.2.9 12萬元 4 110.2.13 4萬元 5 110.3.23 3千元 6 110.9.1 3萬元 7 110.9.22 9萬元 8 110.10.28 4萬元 9 110.11.5 1萬元 10 110.11.15 3萬元 11 110.11.25 2萬元 
附表四：
借出帳戶：臺灣銀行(帳號未四碼：7718)
編號 日期 金額 1 110.1.9 5萬元 2 110.1.26 10萬元 3 110.2.4 7萬元 4 110.2.9 12萬元 5 110.2.24 1萬5千元 6 110.3.10 1萬元 7 110.3.16 1萬元 8 110.3.18 1萬元 9 110.5.4 2萬元 10 110.5.5 1萬元 11 110.6.7 1萬元 12 110.6.23 1萬元 13 110.7.2 1萬元 14 110.8.2 1萬元 15 110.9.1 1萬元 16 110.9.4 1萬元 17 110.10.12 3萬元 18 110.11.11 3萬元 19 110.12.1 1萬元 20 110.12.3 2萬元 21 110.12.17 15萬元 22 110.12.19 10萬元 23 110.12.20 12萬元 24 110.12.22 6萬元 25 110.12.23 1萬元 26 110.12.24 8萬元 27 110.12.26 8萬元 28(原起訴書編號29) 110.12.27 2萬元 29(原起訴書編號30) 111.1.2 3萬元 30 110.12.16 3萬元 31 110.7.12 2萬元